【裁判字號】    99,聲,173
【裁判日期】    990223
【裁判案由】    具保停止羈押
【裁判全文】
臺灣屏東地方法院刑事裁定               99年度聲字第173號
聲  請  人  甲○○
即  被  告
指定辯護人  劉家榮律師
上列被告因違反毒品危害防制條例，聲請人即被告聲請具保停止
羈押案件，本院裁定如下：
    主  文
聲請駁回。
    理  由
一、聲請意旨如聲請具保停止羈押狀所載（如附件）。
二、按刑事訴訟法第101條第1項首段文字即表明羈押之目的，唯
    在於保全之必要，且受比例原則限制。是倘單以犯重罪作為
    羈押之要件，除可能背離羈押應係不得已之最後手段性質外
    ，其對被告武器平等與充分防禦權行使上之限制，亦有違背
    比例原則之虞，更因何異刑罰之預先執行，違背無罪推定原
    則所禁止對未經判決有罪確定之被告執行刑罰，及禁止僅憑
    犯罪嫌疑就施予被告類似刑罰措施之精神。考諸刑事訴訟法
    第101條第1項第3 款規定之法理，實係因被告所犯為死刑、
    無期徒刑或最輕本刑為五年以上有期徒刑之罪，可以預期將
    受重刑宣判，其為規避刑罰之執行而妨礙追訴、審判程序進
    行之可能性增加，國家刑罰權有難以實現之危險，是為防免
    其實際發生，在此維持重大之社會秩序及增進重大之公共利
    益之限度內（憲法第23條），乃具有正當性。從而，基於憲
    法保障人民身體自由之意旨，被告犯上開重罪條款且嫌疑重
    大者，仍應有相當理由認為其有逃亡、湮滅、偽造、變造證
    據或勾串共犯或證人等之虞，法院斟酌命該被告具保、責付
    或限制住居等侵害較小之手段，均不足以確保追訴、審判或
    執行程序之順利進行，此際予以羈押，方堪稱係屬維持刑事
    司法權有效行使之最後必要手段。是被告縱然符合上揭第 3
    款之羈押事由，法官仍須就犯罪嫌疑是否重大、有無羈押必
    要、有無不得羈押之情形予以審酌，非謂一符合該款規定之
    羈押事由，即得予以羈押（大法官會議釋字第665 號解釋意
    旨照）。上揭所稱「相當理由」，與同條項第1 款、第2款
    法文內之「有事實足認有……之虞」（學理上解釋為「充分
    理由」）尚屬有間，其條件當較寬鬆。良以重罪常伴有逃亡
    、滅證之高度可能，係趨吉避凶、脫免刑責、不甘受罰之基
    本人性，倘一般正常之人，依其合理判斷，可認為該犯重罪
    嫌疑重大之人具有逃亡或滅證之相當或然率存在，即已該當
    「相當理由」之認定標準，不以達到充分可信或確定程度為
    必要。以量化為喻，若依客觀、正常之社會通念，認為其人
    已有超過百分之50之逃亡、滅證可能性者，當可認具有相當
    理由認為其有逃亡、滅證之虞。此與前二款至少須有百分之
    80以上，始足認有該情之虞者，自有程度之差別。再其認定
    ，固不得憑空臆測，但不以絕對客觀之具體事實為限，若有
    某些跡象或情況作為基礎，即無不可。至相關之事實或跡象
    、情況，鑑於此非屬實體審判之核心事項，自以自由證明為
    已足，並不排斥傳聞證據，斯不待言（最高法院98年度台抗
    字第668 號裁定意旨參照）。
三、查本件被告甲○○因違反毒品危害防制條例，經台灣屏東地
    方法院檢察署檢察官依毒品危害防制條例第4 條第1 項、第
    2 項罪名提起公訴，前經本院訊問後，認為其等犯罪嫌疑重
    大，有事實足認有勾串共犯或證人之虞及所犯為死刑、無期
    徒刑或最輕本刑為5 年以上有期徒刑之罪之事由，非予羈押
    ，顯難進行審判及執行，爰依刑事訴訟法第101 條第1 項第
    2 款、第3 款規定，裁定自民國98年1 月16日起執行羈押，
    並均自同年4 月16日、6 月16日、8 月16日、10月16日、12
    月16日起分別延長羈押2 月。本案雖業於99年1 月19日宣判
    ，判處被告甲○○應執行有期徒刑18年，然衡諸被告所犯之
    法定刑為死刑、無期徒刑或7 年以上有期徒刑之重罪，於本
    院處以其上開刑度之下，顯有事實足認將來面臨重刑之處罰
    ，恐有逃亡之虞，而本件為得上訴第三審之案件，且被告業
    已提起上訴，若非將被告予以羈押，顯難冀求日後審判及刑
    罰執行進行之順利，其仍具羈押之必要至為明灼。又被告雖
    一再供稱其為屏東縣調查站之線民，惟僅空言泛指，並未提
    出相關事證供本院查實其說詞，辯護人亦無從得知其為線民
    之證據，是若命被告具保在外，難保其不尋求他人偽言以佐
    其事，從而，以具保、責付或限制住居等侵害較小之手段，
    均不足以確保審判或執行程序之順利進行。況被告所涉販賣
    第一、二級毒品之犯罪情節重大，本院權衡國家刑事司法權
    之有效行使、社會秩序及公共利益、被告人身自由之私益及
    防禦權受限制之程度，認對被告維持羈押處分尚屬適當、必
    要，合乎比例原則，並無違前開司法院釋字第665 號解釋意
    旨，為確保日後仍有進行訴訟，或執行刑罰之可能情形，乃
    認為有繼續羈押之必要。至被告所述家中情況等語，固值同
    情，然非屬刑事訴訟法第114 條所定之法定停止羈押原因，
    復查無其他法定停止羈押之事由，自不足採為被告應予停止
    羈押之依據。
四、綜上所述，本件被告羈押原因仍然存在，且仍有羈押之必要
    無從因具保而取代，聲請人所請自難准許，應予駁回，爰依
    刑事訴訟法第220 條，裁定如主文。
中    華    民    國    99    年    2     月    23    日
                  刑事第二庭    審判長法  官  黃國永
                                      法  官  翁世容
                                      法  官  劉怡孜
以上正本證明與原本無異。
如不服本裁定應於收受送達後5 日內向本院提出抗告書狀敘述抗
告之理由抗告於台灣高等法院高雄分院。
中    華    民    國    99    年    2     月    23    日
                                      書記官  薛慧茹

司法院資訊處製作；財團法人民間司法改革基金會備份。
